【裁判字號】    89,上訴,23
【裁判日期】    890131
【裁判案由】    偽造文書等
【裁判全文】
臺灣高等法院高雄分院刑事判決                      八十九年度上訴字第二三號
    上訴人
    即被告      甲○○
右上訴人因偽造私文書等案件，不服台灣屏東地方法院八十八年度訴字第五六號中
華民國八十八年十一月廿五日第一審判決（起訴案號：台灣屏東地方法院檢察署八十
八年度偵字第四一二四號），提起上訴，本院判決如左：
    主  文
上訴駁回。
    事  實
一、甲○○於民國（下同）八十三年九月間，在屏東縣屏東市○○路一巷三四之一號
    二樓之一召集民間互助會，自任會首，每會新台幣（下同）五千元，包括會首共
    五十四名會員，陳秀帶以偏名丙○○、先生潘貴林及母親張蕾名義共參加六會，
    乙○○參加二會，丁○○○以陳桂妹及女兒陳慧竹名義各參加一會，張見代以本
    人及子陸本耀名義各參加一會。詎甲○○基於意圖為自己不法所有及偽造私文書
    之概括犯意，於會期中，未經活會會員丙○○、丁○○○、乙○○及陸本耀等人
    之同意或授權，即陸續冒用前開會員丙○○名義三次、丁○○○、乙○○及陸本
    耀等人名義各一次，在標單上書寫該等活會會員之會單上編號及標息，依習慣足
    以表示該等活會會員書寫之標單私文書，並持之參加競標而標得會款共六次，足
    以生損害於該等活會會員及其他活會會員，且佯稱係乙○○等人標得會款，致使
    丙○○、丁○○○、乙○○、陸本耀及其他活會會員陷於錯誤，而將會款交付甲○○收受，甲○○共得會款約一百二十萬元得逞（每次約二十一萬元）。嗣於八
    十六年九、十月間，該互助會距八十七年二月到期日，應僅剩六會活會，然卻有
    十餘位活會會員參加競標，此時甲○○心知無法瞞騙，乃宣布止會並告知冒標上
    情。
二、案經乙○○訴請台灣屏東地方法院檢察署檢察官偵查起訴。
      理  由
一、訊據被告甲○○固供承有於上開時地，以告訴人乙○○等人之名義制作標單標得
    會款六次，並取得如事實欄所述之會款等情不諱，惟否認有何偽造文書或詐欺之
    犯行，辯稱其係向告訴人乙○○等人借款，經渠等同意後，始行以渠等之名義標
    會等語。惟查，被告所為上開犯行業經告訴人乙○○及證人亦為被害人之張見代
    、丁○○○、陳秀帶等人先後分別於偵查、原審審理及本院調查時指證屬實，且
    互核一致，並均證稱渠等並未同意出借會款予被告，而被告亦自承：「剩下六會
    時，我就通知他們來抽籤，我有跟他們說，我有冒標六個會，請他們出來解決此
    事」等語（偵查卷第十八頁），足證被告確曾有冒標六會情事，且查證人丁○○○、陳秀帶等人雖經被告冒用其名義制作標單、標取會款，惟事後已諒解被告有
    困難並認被告有誠意還錢而不追究被告，此經證人等於原審時當庭結證無誤，並
    有和解書在卷足憑，是證人等既已與被告達成和解，倘被告果係向渠等借貸會款
    ，且證人丁○○○、陳秀帶現均已無追究被告民、刑事責任之意，其二人當無於
    原審審理中證稱未同意被告借標平白設詞誣陷被告之理，是渠等之證詞均應堪採
    信，此外並有上開互助會之會員名單附卷可稽，被告罪證明確，犯行已堪認定。
    至於被告冒標會款詐得之金額，因被告對冒標之時間及得標金額均未記載且不復
    記憶，故無法確實核算其金額，查該會有五十四名會員，每會五千元，採內標制
    扣除得標金額，每會得標金額據被告自承約廿一萬元，估算之數額所差非鉅，確
    實詐騙款項加已無從計算，核以被告自承之數額為估算之數額。附此敘明。
三、查被告冒標係以投標單競標，其曾六次在開標時冒用被害人等之名義（丙○○名
    義三次、丁○○○、乙○○及陸本耀等人各一次），在標單上書寫該等活會會員
    之會單上編號及標息，依習慣足以表示該等活會會員書寫之標單私文書，屬刑法
    第二百二十條規定之準私文書，被告投標出示行使，足以生損害於該四人及其他
    參與投標者標取會款之利益，所為係犯刑法第二百十六條、第二百十條之行使偽
    造私文書罪；又偽造私文書已經行使偽造私文書之高度犯行所吸收，不另論罪。
    被告以一行為向多數活會會員詐財，應依想像競合犯之規定從一重處斷。被告以
    冒標之詐術手段，對於不知情活會之會員收取會款，係犯刑法第三百三十九條第
    一項之詐欺取財罪。被告所犯行使偽造私文書及詐欺取財二罪，各有多次犯行，
    各罪之時間相接，犯意概括，構成要件相同，均為連續犯，應依刑法第五十六條
    規定以一罪論。至其偽造私文書係為達詐欺取財目的犯行之方法行為，互有牽連
    關係，應從一重即偽造私文書罪處斷，並依連續犯之規定加重其刑。原審因而適
    用刑法第五十六條、第二百十六條、第二百十條、第三百三十九條第一項、第五
    十五條，罰金罰鍰提高標準條例第一條前段，並審酌被告圖利而犯罪之動機、目
    的，以冒標詐財之手段，計其冒用四人名義投標六次，取得共計約一百二十萬元
    之會款，且冒標後旋又倒會，迄仍未能完全賠償，所生損害非輕，又未據坦承，
    匿飾犯行，惟未曾受有期徒刑以上刑之宣告，素行非劣等情、已與被害人丁○○○、陳秀帶等人達成和解，並已按月賠償丁○○○、陳秀帶、張見代等人部分款
    項，此經張見代到庭陳述屬實，並有丁○○○、陳秀帶、張見代等人出具之收據
    三紙附卷為憑及其他一切情狀，爰量處有期徒刑一年，並說明偽造之投標單，業
    在開標後銷毀無存，已經被告陳述明確，故不另諭知沒收，其認事用法核無違誤
    ，量刑亦稱允適，被告上訴否認犯罪，為無理由，應予以駁回。
三據上論斷，應依刑事訴訟法第三百六十八條，判決如主文。
本案經檢察官林應華到庭執行職務。
中    華    民    國     八十九     年         一     月     三十一     日
                              臺灣高等法院高雄分院刑事第五庭
                                  審判長法官  吳水木
                                        法官  陳朱貴
                                        法官  惠光霞
右正本證明與原本無異。
如不服本判決，應於判決送達後十日內向本院提出上訴狀，其未述理由者並應於提
出上訴狀後十日內向本院補提理由書（應附繕本)。
                                      書記官  林永富
中    華    民    國     八十九     年       二       月       二       日
本件論罪科刑法條：
刑法第二百十條
偽造、變造私文書，足以生損害於公眾或他人者，處五年以下有期徒刑。
刑法第二百十六條
行使第二百十條至第二百十五條之文書者，依偽造、變造文書或登載不實事項或使登
載不實事項之規定處斷。
刑法第三百三十九條
意圖為自己或第三人不法之所有，以詐術使人將本人或第三人之物交付者，處五年以
下有期徒刑、拘役或科或併科一千元以下罰金。
以前項方法得財產上不法之利益或使第三人得之者，亦同。
前二項之未遂犯罰之。
                                                                        Ｇ


司法院資訊處製作；財團法人民間司法改革基金會備份。
